臺灣桃園地方法院民事裁定
111年度司家聲字第202號
聲  請  人  周偉莉  
            周平    
            周家綺  
            周皓平  



相  對  人  陳麗卿  

上列當事人間請求請求剩餘財產分配事件，聲請人聲請確定訴訟
費用額，本院裁定如下：
    主  文
相對人陳麗卿應給付聲請人周偉莉、周平之訴訟費用額確定各為
新臺幣捌萬肆仟壹佰貳拾肆元，及自本裁定送達相對人之翌日起
至清償日止，按年利率百分之五計算之利息。
其餘聲請駁回。
    理  由
一、按法院未於訴訟費用之裁判確定其費用者，第一審受訴法院
    於該裁判有執行力後，應依聲請以裁定確定之，又該確定之
    訴訟費用額，應於裁定送達之翌日起，加給法定利率計算之
    利息，此於家事訴訟事件準用之，家事事件法第51條、民事
    訴訟法第91條第1項及第3項分別定有明文。 
二、聲請意旨略以：聲請人與相對人請求剩餘財產分配事件，經
    鈞院110年度家財訴字第22號判決確定，就訴訟費用部分於
    判決主文第三項認定：「訴訟費用由被告（即相對人陳麗卿
    ）負擔」，爰依民事訴訟法第91條第1、2項規定，聲請確定
    訴訟費用額為新臺幣（下同）176,648元（8,400＋168,248＝1
    76,648）等語。
三、經查，訴外人周杰之前曾對相對人陳麗卿提起離婚及剩餘財
    產分配訴訟（請求金額50萬元）等主張，並繳納訴訟費用8,
    400元，惟於調解程序中訴外人周杰之死亡，關於剩餘財產
    差額分配部分之請求（下稱系爭案件），由聲請人周偉莉、
    周平聲明承受訴訟後，並由本院以109年度家財簡字第3號民
    事裁定由「周家綺、周皓平、周星晏為原告周杰之之承受訴
    訟人」後，聲請人周偉莉、周平並於110年5月7日於本院訊
    問時變更追加請求金額總計為18,708,927元，再經補繳訴訟
    費用168,248元後，經本院以110年度家財訴字第22號判決確
    定，並於主文諭知訴訟費用由被告即相對人陳麗卿負擔等情
    ，業經本院依職權調取上開卷宗無訛，核屬相符。
四、關於110年5月7日於本院訊問變更追加請求金額總計為18,70
    8,927元後，所繳納之訴訟費用168,248元部分：查聲請人周
    偉莉、周平二人主張關於訴訟費用168,248元部分，由其二
    人共同出資繳納等情，除有繳款人為「周平」之收據影本在
    卷可稽外，並經本院調閱系爭案件之卷宗內之收據核閱相符
    ，且為聲請人周偉莉、周平共同具狀陳報略以：因聲請人周
    偉莉、周平二人平均分攤訴訟費用，故相對人應給付聲請人
    周偉莉、周平各二分之一等情無訛，從而，本件既經確定判
    決於主文諭知訴訟費用由被告即相對人負擔，而訴訟費用又
    經認定由聲請人周偉莉、周平二人平均繳納無誤，則相對人
    應給付聲請人周偉莉、周平之金額即應為84,124元（計算式
    ：168,248÷2＝84,124），並依法應命相對人加給自本裁定送
    達翌日起按法定利率計算之利息。
五、關於訴外人周杰之起訴時，所繳納之訴訟費用8,400元部分
    ：
  1.按公同共有人之一人或數人受領公同共有債權之清償，除得
    全體公同共有人之同意外，應共同為之，無單獨受領之權，
    亦有最高法院74年度台上字第748號裁判可資參照。次按繼
    承人有數人時，在分割遺產前，各繼承人對於遺產為公同共
    有，為民法第1151條所明定。部分繼承人未經他繼承人同意
    而占有繼承之公同共有不動產，構成不當得利，其債權仍屬
    於全體繼承人公同共有。他繼承人請求債務人履行此項債務
    ，係公同共有債權之權利行使，非屬回復公同共有債權之請
    求，尚無民法第821條規定之準用；而應依同法第831條準用
    第828條第3項規定，除法律另有規定外，須得其他公同共有
    人全體之同意，或由公同共有人全體為請求（最高法院104
    年度第3次民事庭會議決議意旨參照）。查聲請人周偉莉、
    周平二人雖主張訴外人周杰之起訴時，所繳納之訴訟費用8,
    400元為其二人所繳納，惟依聲請人所提之收據影本，繳款
    人為訴外人周杰之，是本院無從認定為聲請人周偉莉、周平
    所繳納，而因訴外人周杰之業已於109年3月22日死亡，故前
    開訴訟費用應屬訴外人周杰之遺產之一部分，揆諸上開說明
    ，聲請人並無單獨受領之權，且無民法第821條規定之準用
    ，而須由公同共有人全體為聲請人，其當事人之適格始無欠
    缺，合先敘明。
　2.又本件聲請人周偉莉、周平初僅以自己名義聲請確定訴訟費
    用額，經本院111年6月1日函請聲請人於10日內補正由周杰
    之之其他繼承人即周家綺、周皓平及周星晏為共同聲請人（
    另關於周杰之之配偶即繼承人陳麗卿則因係本件相對人，與
    聲請人利害關係相反而事實上無法同為聲請人，附此敘明）
    ，聲請人於111年6月7日收受送達，惟僅補正聲請人周家綺
    、周皓平為共同聲請人，而迄未補正周星晏為聲請人，至聲
    請人主張周星晏與本件相對人有血緣關係，故與聲請人間有
    利害關係相反之情，僅提出周星晏之戶籍謄本為憑，並未提
    出其他證據資料以實其說，是否為真尚有所疑，況且縱然如
    聲請人所述周星晏拒絕為本件聲請人為真，然聲請人非不得
    依民事訴訟法第56條之1規定聲請法院為裁定追加，故本件
    聲請人並未補正周星晏為聲請人或未依法聲請裁定命追加周
    星晏為聲請人，此部分聲請當事人不適格，從而，關於聲請
    人周偉莉、周平、周家綺、周皓平所聲請確定訴訟費用8,40
    0元由相對人負擔，且分配予周偉莉、周平部分，即於法尚
    有未合，不應准許，應予駁回。
六、爰裁定如主文。
七、如不服本裁定，應於裁定送達後10日內，以書狀向司法事務
    官提出異議。 
中　　華　　民　　國　　111 　年　　10　　月　　5 　　日
                  家事法庭  司法事務官　王雯綺
以上正本係照原本作成。